臺灣板橋地方法院刑事判決　　　　　　　 94年度易字第789號
公　訴　人　臺灣板橋地方法院檢察署檢察官
被　　　告　庚○○
上列被告因贓物等案件，經檢察官提起公訴（93年度偵緝字第
1867號、第1868號，94年度偵緝字第348號），本院判決如下：
    主  文
庚○○連續收受贓物，處有期徒刑捌月。扣案之變造甲○○、丑
○○汽車駕駛執照上換貼之「寅○○」照片貳張均沒收。
    事  實
一、庚○○明知林志仰（未據起訴）及真實姓名年籍不詳之成年
    人所交付之如附表一所示之物，均係來路不明之贓物，竟仍
    基於收受贓物之概括犯意，自民國九十二年八月間起至同年
    十二月止，陸續在臺北縣三重市○○街八十七號二樓二０八
    室住處及不詳處所，連續予以收受。庚○○於收受附表編號
    一、二所示之甲○○、丑○○駕駛執照後，復與寅○○（由
    本院另行審結）基於變造特種文書之概括犯意聯絡，於九十
    二年八月間某日，由寅○○先交付自己之照片二、三張予庚○○，數日後及數星期後，由庚○○在臺北縣三重市○○街
    八十七號二樓二０八室住處，分二次先後將寅○○照片換貼
    在來路不明之甲○○、丑○○駕駛執照上，而連續加以變造
    ，足以生損害於甲○○、丑○○及監理機關對於駕駛執照核
    發之正確性。每次變造完成後，庚○○隨即將該駕駛執照交
    付寅○○持有。嗣於九十二年九月五日下午七時三十分許，
    經警持搜索票搜索上址時，當場在上址及寅○○之皮包內查
    獲附表編號一至五所示之物；復於九十二年十二月二十六日
    凌晨一時三十分許，為警在臺北縣新莊市○○路八四八號三
    樓之二住處查獲附表編號六至十三所示之物。
二、案經臺北市政府警察局中山分局、桃園縣刑警大隊分別移送
    臺灣板橋地方法院檢察署檢察官偵查起訴。
    理  由
一、訊據被告庚○○承認附表一編號一至五所示之物，係林志仰
    所交付，亦承認持有附表編號六至十三所示之物，惟矢口否
    認有何收受贓物及變造特種文書之犯行，辯稱：林志仰交付
    附表一編號一至五所示之物予伊時，伊並不知道是贓物，附
    表一編號六至十三之證件，係伊在買來之舊電腦裡所發現，
    伊只拿過寅○○之照片予林志仰，甲○○、丑○○駕駛執照
    上之照片乃林志仰換貼的云云。經查：
  (一)附表一編號一至五所示之物，分別係甲○○、丑○○、卯○○、戊○○、王淑鈴於各欄所載時間、地點失竊或遺失之物
    ，業據被害人甲○○等人於警詢中陳稱明確，並有贓物認領
    保管單二紙、照片七張在卷可憑（見九十二年度核退偵字第
    六一號偵查卷第十八頁至第二十四頁、第三十一頁至第三十
    二頁、第五十三頁至第五十六頁）。被告承認自林志仰處連
    續收受附表編號一至五所示之物等情，核與證人寅○○於本
    院審理時證稱：「我有親眼看到林志仰將甲○○的駕照交給
    庚○○，是在三重市○○街的住處... 」等語相符，足認被
    告客觀上確有收受來路不明贓物之犯行。而被告收受林志仰
    所交付之上開證件時，其中卯○○、戊○○、甲○○國民身
    分證上之照片，均已遭不詳之人剔除乙節，亦據被告於偵查
    中陳稱：「（交給你時證件是否完好？）不是，就如照片所
    示狀態，但上面還沒有貼寅○○照片。」、「（附表一的證
    件都是林志仰所交付給你的？）是的，他交給我時，說都是
    代辦銀行業務的，但因為都辦不下來，所以他有把其中一些
    照片撕掉，... 。」等情不諱（分見九十三年度偵緝字第一
    八六七號偵查卷第四十五頁及本院九十四年九月十五日審判
    筆錄第十頁），顯然被告已明知上開證件之來源並非正當，
    其辯稱：林志仰說這些證件是他辦銀行業務時客戶所交付，
    伊不知道是贓物云云，洵屬卸責之詞，不足採信。故被告於
    收受附表一編號一至五所示證件當時，主觀上明知上開物品
    均屬來路不明之贓物，已甚明確。
  (二)附表一編號六至十三所示之物，分別係子○○、癸○○、丁○○、乙○○、丙○○、己○○、陳三男、壬○等人遭搶、
    遭竊之物，另據被害人子○○等人於警詢及偵查中陳稱明確
    ，並有贓物認領保管單七紙在卷可稽（見九十三年度偵字第
    七六四號偵查卷第七頁至第二十四頁、第六十四頁至第七十
    二頁），足認被告持有之附表一編號六至十三所示之物，均
    係他人犯財產犯罪所得之物。被告雖辯稱：這些證件是伊在
    買來之舊電腦裡所發現，伊向慈濟資源回收場及王振勝經營
    之第一資源回收場買來時，舊電腦都是一臺一臺未拆解的云
    云，惟查：證人即慈濟資源回收場義工許文昭業於偵查中到
    庭證稱：「（對被告所辯在向你們所買的電腦主機中發現有
    證件，有何意見？）不可能，我們的零件回收時均已拆解過
    才收，不可能在裡面夾帶文件，若是我們在回收紙類資源時
    比較容易發現有夾帶一些證件或文件，但我們一定會原件退
    還。」等語明確（見同上偵查卷第九十一頁），可見被告所
    辯上情，並非實在。其次，關於上開證件之來源，被告先於
    警詢中陳稱：「（你從何時起撿到這些證件？）從這二個月
    內陸續在舊電腦主機或光碟機內撿到這些證件。」云云（見
    同上偵查卷第六頁），復於偵查中陳稱：「是我在新莊化成
    路、中原路附近的回收場，以一臺二百五十元的價格買舊電
    腦主機回來再拼修，這些主機中發現這些遭竊物」、「（何
    時去買？）上個禮拜（指九十二年十二月二十六日為警查獲
    時之一星期前），我這一、二個月都陸續有買。」云云（見
    同上偵查卷第四十六頁），嗣又改口稱：「我當時是於遭查
    獲前幾天到新莊市○○路附近廢棄物回收場，以一臺一百五
    十元或二百元回收舊電腦，我會把機殼拆開，我在這些回收
    的七、八臺報廢電腦夾層中找到的證件。」云云（見九十三
    年度偵緝字第一八六七號偵查卷第二十六頁），再於本院審
    理時改稱：「（九十二年十二月二十六日的扣案物品如何來
    ？）我去收購舊電腦，電腦拆開來，就發現在電腦主機裡面
    。有一臺電腦拆開來，裡頭都是證件，另一臺拆開，有一張
    證件，我當時是一次買四臺回來，同一天買的，是分別向慈
    濟、王振勝的回收場買的。」、「（你總共有幾次在舊電腦
    主機裡面發現別人的證件？）就是只有被警察查獲那次。」
    、「（你是在九十二年十二月二十六日被警察查獲多久前，
    買到這些舊電腦？）一、二個月前。」云云，被告於警詢、
    偵查及本院審理時，對於所稱其內放有證件之舊電腦數量、
    買受時間、買受次數等重要爭點，先後陳述反覆不一；況其
    中部分證件之失竊時間，係九十二年十二月十三日、十四日
    ，距離被告為警查獲之九十二年十二月二十六日，僅相隔短
    短十餘日，益徵該等證件絕不可能係被告自購得之舊電腦內
    拾得，而應係自真實姓名年籍不詳之人處陸續收受而來。故
    被告所辯上情，洵屬卸責之詞而非可採。被告確有收受附表
    編號六至十三所示贓物犯行，亦堪予認定。
  (三)附表編號一、二所示甲○○、丑○○之駕駛執照，確均係被
    告先後變造之事實，亦據證人寅○○於本院審理時，具結證
    稱：「（你確實有看到庚○○在本案兩張證件上換貼照片？
    ）我有看到。是在我交給他照片後約隔幾天或是幾個禮拜，
    是在集美街的住處看到的。」、「（庚○○是如何換貼？）
    曾是用牙籤把證件的薄膜挑起來換貼照片。」、「（你在交
    照片給庚○○時，就知道他是要拿去變造證件？）是的，我
    知道。」及「（被告是同時變造這兩張證件，或是先後變造
    的？）他是先後變造的。時間順序我不太記得了，庚○○也
    是分別把變造好的證件交給我。二張交給我的時間大約是相
    隔幾天至幾星期。」等語明確，證人寅○○與被告原是男女
    朋友關係，雙方分手後並無怨隙或財務糾紛等情，復據證人
    寅○○證述綦詳，且寅○○亦自承與被告共同變造特種文書
    及收受贓物之犯行不諱，經本院另行審結在案，足認其當無
    胡亂指摘反自陷誣告罪責之理，是被告確有變造甲○○、丑
    ○○駕駛執照之犯行，已堪認定。被告辯稱：這兩張證件是
    林志仰所辯造云云，亦係卸責之詞而無足憑信。
  (四)從而本案事證明確，被告犯行堪予認定。
二、核被告所為，係犯刑法第二百十二條之變造特種文書罪，及
    同法第三百四十九條第一項之收受贓物罪。被告就上開變造
    特種文書犯行，與寅○○有犯意之聯絡及行為之分擔，屬共
    同正犯。被告先後二次變造特種文書及多次收受贓物，均時
    間緊接，所犯各係構成要件相同之罪，顯各基於概括犯意而
    為，均為連續犯，應依法各論以一罪，並皆加重其刑。所犯
    上開二罪，有方法結果之牽連關係，應從一重之收受贓物罪
    論處。檢察官雖未就附表編號六至十三之收受贓物犯行提起
    公訴，惟此部分與起訴之附表編號一至五收受贓物犯行間，
    有連續犯之裁判上一罪關係，為起訴效力所及，本院自得併
    予審究。又公訴意旨雖認被告持有附表一編號六至十一、十
    三所示之物，係犯刑法第三百三十七條之侵占遺失物罪，惟
    被告辯稱該等證件係自收購之舊電腦內拾得乙節，並不可採
    ，其所犯係刑法第三百四十九條第一項之收受贓物罪等情，
    業據本院審認如前，惟檢察官復認被告所犯之侵占遺失物罪
    ，與前揭論罪科刑之變造特種文書罪、收受贓物罪間，均有
    牽連犯之裁判上一罪關係，爰不另為無罪之諭知，附此敘明
    。爰審酌被告收受之贓物數量不少，且其變造特種文書之犯
    行，已對被害人甲○○、丑○○及監理機關查核駕駛執照之
    正確性造成損害，暨其虛詞掩飾犯行之犯後態度等一切情狀
    ，量處如主文所示之刑。變造之甲○○、丑○○駕駛執照上
    所換貼之寅○○照片二張，為共犯寅○○所有供其等犯罪所
    用之物，爰依刑法第三十八條第一項第二款之規定宣告沒收
    。
據上論斷，應依刑事訴訟法第二百九十九條第一項前段，刑法第
五十六條、第二百十二條、第三百四十九條第一項、第五十五條
、第三十八條第一項第二款，罰金罰鍰提高標準條例第一條前段
、第二條，判決如主文。
本案由檢察官馬中人提起公訴，經檢察官溫祖德到庭執行職務。
中　　華　　民　　國　　94　　年　　9 　　月　　29　　日
                  刑事第九庭    審判長法　官　樊季康
                                      法  官  張筱琪
                                      法  官  劉元斐
上列正本證明與原本無異。
如不服本判決，應於判決送達後十日內向本院提出上訴狀 (應附
繕本) ，上訴於臺灣高等法院。
                                      書記官  郭玉芬
中　　華　　民　　國　　94　　年　　9 　　月　　29　　日
附錄本案論罪科刑所引法條：
刑法第二百十二條：
偽造、變造護照、旅券、免許證、特許證及關於品行、能力服務
或其他相類之證書、介紹書，足以生損害於公眾或他人者，處一
年以下有期徒刑、拘役或三百元以下罰金。
刑法第三百四十九條
收受贓物者，處三年以下有期徒刑、拘役或五百元以下罰金。
搬運、寄藏、故買贓物或為牙保者，處五年以下有期徒刑、拘役
或科或併科一千元以下罰金。
因贓物變得之財物，以贓物論。
附表
┌──┬─────────────┬───┬───────────────────┐
│編號│收受之物品                │被害人│左列物品失竊、遭搶或遺失之經過        │
├──┼─────────────┼───┼───────────────────┤
│一  │甲○○所有之駕駛執照、國民│甲○○│於八十九年十二月間在不詳處所失竊。    │
│    │身分證（相片已遭不詳之人剔│      │                                      │
│    │除）、信用卡各一張        │      │                                      │
├──┼─────────────┼───┼───────────────────┤
│二  │丑○○所有之駕駛執照一張  │丑○○│於九十二年五月十二日在桃園縣中壢市過領│
│    │                          │      │七鄰附近遺失。                        │
├──┼─────────────┼───┼───────────────────┤
│三  │卯○○所有之身分證（相片已│卯○○│於九十一年三月間在臺北縣三重市某處遺失│
│    │遭不詳之人剔除）一張      │      │                                      │
├──┼─────────────┼───┼───────────────────┤
│四  │戊○○所有之國民身分證（相│戊○○│於九十二年九月一日晚間在臺北縣三重市集│
│    │片已遭不詳之人剔除）、駕駛│      │美街二０七巷內停車場失竊。            │
│    │執照各一張                │      │                                      │
├──┼─────────────┼───┼───────────────────┤
│五  │王淑鈴所有之花旗銀行員工卡│王淑鈴│於九十二年九月三日前某日在臺北縣三重市│
│    │、醫院掛號證各一張        │      │重新路四段二四四巷三十六號前失竊。    │
├──┼─────────────┼───┼───────────────────┤
│六  │子○○所有之大潤發中壢倉庫│子○○│於九十二年六月十四日上午八時三十分許，│
│    │會員卡一張                │      │在桃園縣中壢市○○路、民生路遭搶奪。  │
├──┼─────────────┼───┼───────────────────┤
│七  │癸○○所有之國民身分證、臺│癸○○│於九十二年九月二十六日在臺北縣五股鄉民│
│    │新銀行信用卡、全國加油站回│      │義路一段二二０巷巷口失竊。            │
│    │利卡各一張                │      │                                      │
├──┼─────────────┼───┼───────────────────┤
│八  │丁○○所有之駕駛執照一張  │丁○○│於九十二年十一月二十二日在臺北市南京東│
│    │                          │      │路五段一號地下室失竊。                │
├──┼─────────────┼───┼───────────────────┤
│九  │乙○○所有之駕駛執照一張  │乙○○│於九十二年十二月十三日在臺北縣新莊市化│
│    │                          │      │成路七六四巷六號地下室失竊。          │
├──┼─────────────┼───┼───────────────────┤
│十  │丙○○所有之信用卡一張    │丙○○│於九十二年十二月十三日在臺北縣新莊市化│
│    │                          │      │成路七六四巷六號地下室失竊。          │
├──┼─────────────┼───┼───────────────────┤
│十一│己○○所有之學生證一張    │己○○│於九十二年十二月十四日在臺北縣新莊市化│
│    │                          │      │成路二０五號之十一號四樓失竊。        │
├──┼─────────────┼───┼───────────────────┤
│十二│壬○所有之身分證影本一張  │壬○  │於九十二年十二月十四日在臺北縣新莊市化│
│    │                          │      │成路二０五號之十一號四樓失竊。        │
├──┼─────────────┼───┼───────────────────┤
│十三│辛○○所有之駕駛執照一張及│辛○○│於不詳時間、地點遺失。                │
│    │程三健申辦後交付辛○○保管│      │                                      │
│    │使用之提款卡一張          │      │                                      │
└──┴─────────────┴───┴───────────────────┘
